臺灣高等法院臺中分院刑事裁定　
110年度毒抗字第754號

抗 告 人  
即 被 告    王永為



上列抗告人因聲請觀察勒戒案件，不服臺灣臺中地方法院中華民
國110年5月21日裁定（110年度毒聲字第772號）提起抗告，本院
裁定如下：
    主  文
抗告駁回。
    理  由
一、抗告意旨略以：抗告人即被告甲○○（下稱抗告人）於民國11
    0年2月19日14時許在臺中市南區建國南路一段與文心南路交
    岔路口處，遭警方盤查時，是因另涉詐欺案件由警方帶回警
    局，於製作警詢筆錄前，抗告人即主動向警方自首有施用第
    一、二級毒品犯行，並自願同意警方採集尿液送鑑定，抗告
    人是「自首」施用毒品，可適用毒品危害防制條例第30條第
    1項但書之「自首者得免予繳納觀察、勒戒之費用」規定，
    但原裁定未認定抗告人是「自首」，僅認定抗告人是自白本
    案犯行，故認原裁定有違背法令之處，爰提起抗告，請求能
    詳查抗告人有毒品危害防制條例第30條第1項但書規定之適
    用等語。
二、按毒品危害防制條例第20條第1項至第3項規定：「犯第10條
    之罪者，檢察官應聲請法院裁定，或少年法院（地方法院少
    年法庭）應先裁定，令被告或少年入勒戒處所觀察、勒戒，
    其期間不得逾2月。觀察、勒戒後，檢察官或少年法院（地
    方法院少年法庭）依據勒戒處所之陳報，認受觀察、勒戒人
    無繼續施用毒品傾向者，應即釋放，並為不起訴之處分或不
    付審理之裁定；認受觀察、勒戒人有繼續施用毒品傾向者，
    檢察官應聲請法院裁定或由少年法院（地方法院少年法庭）
    裁定令入戒治處所強制戒治，其期間為6個月以上，至無繼
    續強制戒治之必要為止。但最長不得逾1年。依前項規定為
    觀察、勒戒或強制戒治執行完畢釋放後，3年後再犯第10條
    之罪者，適用前2項之規定。」是依修正後上開規定，觀察
    、勒戒或強制戒治執行完畢釋放後，3年後再犯施用第一、
    二級毒品罪者，應適用觀察、勒戒及強制戒治之規定；又所
    謂「3年後再犯」，只要本次再犯（不論修正施行前、後）
    距最近一次觀察、勒戒或強制戒治執行完畢釋放，已逾3年
    者，即該當之，不因其間有無犯第10條之罪經起訴、判刑或
    執行而受影響。
三、經查：　
　㈠抗告人分別於110年2月18日6時許、同年月16日0時許，在其
    位於臺中市沙鹿區之住處內，以將第一級毒品海洛因置入針
    筒注射，及以將第二級毒品甲基安非他命置於玻璃球內加熱
    吸食其煙霧之方式，施用第一級毒品海洛因、第二級毒品甲
    基安非他命各1次之事實，業據其於警詢及偵查中坦認不諱
    ，並有正修科技大學超微量研究科技中心尿液檢驗報告、臺
    中市政府警察局第一分局採集尿液鑑定同意書、臺中市政府
    警察局第一分局資委託檢驗尿液代號與真實姓名對照表在卷
    可稽，而可認定。又抗告人前因施用毒品案件，經法院裁定
    入勒戒處所觀察、勒戒後，因無繼續施用毒品傾向，於89年
    8月4日釋放出所，並由臺灣臺中地方檢察署檢察官以89年度
    毒偵字第3361號為不起訴處分確定，嗣後抗告人雖有再犯施
    用毒品案件，惟未曾再經觀察、勒戒或強制戒治，有臺灣高
    等法院被告前案紀錄表在卷為憑。是抗告人分別於110年2月
    18、16日施用第一、二級毒品之行為，距離其上開最近一次
    觀察、勒戒執行完畢釋放後均已逾3年，原審認檢察官之聲
    請為有理由，依毒品危害防制條例第20條第3項、第1項規定
    ，裁定抗告人令入勒戒處所觀察、勒戒，經核其認事用法，
    並無違誤。　　
　㈡抗告意旨雖以原裁定未認定抗告人是「自首」等語指摘原裁定不當，惟毒品危害防制條例第30條第1項「觀察、勒戒及強制戒治之費用，由勒戒處所及戒治處所填發繳費通知單向受觀察、勒戒或強制戒治處分人……收取並解繳國庫。但自首或貧困無力負擔者，得免予繳納。」是就戒毒所支出費用由何人負擔，及為鼓勵施用毒品者自首、體恤貧困無力負擔該等費用者所為「得」免除其勒戒及戒治費用之負擔所為之規定。抗告人日後申請免繳觀察、勒戒之費用，並經勒戒處所依相關事證審查認符合「自首」之要件，抗告人依該條項但書規定雖得免予繳納執行觀察、勒戒之費用，但仍與法院是否裁定抗告人令入勒戒處所觀察、勒戒，分屬二事，抗告人是否適用毒品危害防制條例第30條第1項但書之「自首者得免予繳納觀察、勒戒之費用」規定，尚非本件抗告程序所應審酌之事項，抗告人執前詞指摘原裁定不當，顯無可採。
四、綜上所述，原審認抗告人施用第一、二級毒品之犯行明確，
    依檢察官之聲請，裁定抗告人令入勒戒處所施以觀察、勒戒
    ，經核於法並無違誤。抗告人以前揭情詞提起抗告，為無理
    由，應予駁回。　　　
據上論斷，應依刑事訴訟法第412條，裁定如主文。
中　　華　　民　　國　　110 　年　　6 　　月　　25　　日
       　　刑事第六庭    審判長法　官  唐  光  義
 　　　　　　　　　　　　　    法　官  許  冰  芬
　　　　　　　　　　　　　　　 法　官  鍾  貴  堯                          
以上正本證明與原本無異。     
不得再抗告。
                               書記官  何  佳  錡

中　　華　　民　　國　　110 　年　　6 　　月　　25　　日